【裁判字號】    98,訴,2153
【裁判日期】    990127
【裁判案由】    債務人異議之訴
【裁判全文】
臺灣高雄地方法院民事判決              98年度訴字第2153號
原      告  丙○○
訴訟代理人  黃榮作律師
複 代 理人  黃金龍律師
被      告  日盛國際租賃股份有限公司
法定代理人  戊○○
訴訟代理人  甲○○
            丁○○
上列當事人間債務人異議之訴事件，本院於民國99年1 月13日言
詞辯論終結，判決如下：
    主      文
原告之訴駁回。
訴訟費用由原告負擔。
    事實及理由
一、原告主張：緣被告前持本院96年度執字第76792 號債權憑證
    ，向本院聲請以98年度司執字第12869 號強制執行事件（以
    下稱系爭執行事件），對伊所有坐落高雄縣大社鄉○○段63
    、64之1 地號等2 筆土地予以強制執行。惟前開債權憑證所
    載原執行名義為本院95年票字第34172 號民事裁定，又該份
    裁定所憑本票雖係由原告與訴外人德上交通事業有限公司（
    以下稱德上公司）、蔡浣汝及乙○○等人於民國94年10月22
    日所共同簽發（票面金額新台幣（以下同）806 萬4000元，
    以下稱系爭本票），惟該本票乃係用以擔保乙○○對被告所
    負806 萬4000元之貸款債務，實際上亦僅由乙○○負責繳納
    該筆貸款，又因乙○○所有車輛係靠行在原告所經營之車行
    ，原告基於一般業界慣例方始同意擔任保證人，且被告之僱
    用人即訴外人陳志明前於原告簽發系爭本票之際，即告知簽
    署系爭本票僅具形式意義，將來不會對原告求償等語，故原
    告對系爭本票所示債務已因被告事前免除而消滅。又縱認原
    告前開債務並未因事前免除而消滅，則原告另於97年10月27
    日曾與乙○○及被告之僱用人即訴外人甲○○達成協議，約
    定就系爭本票其中280 萬500 元部份債務不加計利息、且由
    乙○○個人負責按月給付25萬元至清償完畢為止，並簽訂協
    議書1 份為據，由此可知被告已然明確免除原告就系爭債務
    之清償責任，然被告迄今竟打破一般業界慣例轉而向原告聲
    請強制執行，洵無理由。為此爰依強制執行法第14條規定提
    起債務人異議之訴，並聲明請求撤銷系爭執行事件對原告所
    為之強制執行程序。
二、被告則以：本件係因乙○○於申辦貸款時清償能力不足，方
    始要求原告及德上公司、蔡浣汝擔任共同發票人，藉以擔保
    該項債務清償之可能，故原告既已簽發系爭本票，自應負共
    同發票人之責，而非僅為形式上之連帶保證人而已。又依原
    告所提出協議內容僅係針對乙○○還款方式進行協議，並無
    任何免除原告保證責任或日後不再對原告追索之記載，且該
    項協商條件亦因乙○○事後未依約履行而失效等語資為抗辯
    ，並聲明：駁回原告之訴。
三、兩造爭執與不爭執事項：
  (一)當事人不爭執事項：
    (1)乙○○先前以其所有車輛靠行在原告所經營之德上公司，
      又因乙○○以該靠行車輛向被告辦理貸款806 萬4000元，
      遂於94年10月22日以德上公司名義與被告簽訂動產抵押契
      約書，由原告、乙○○及蔡浣汝擔任連帶保證人，並於同
      日共同簽發系爭本票交予被告收執，且約定由乙○○繳納
      貸款。
    (2)又因乙○○未能依約按期繳款，被告遂持系爭本票向本院
      聲請核發95年度票字第34172 號本票裁定獲准，繼而持向
      法院聲請強制執行，惟因執行無效果，遂由本院核發96年
      度執字第76792 號債權憑證在案。
    (3)原告、被告公司人員及乙○○等人乃於97年10月27日達成
      協議，並簽立協議書1 份（參見本院卷第11頁），內容乃
      記載：乙○○答應11月30日支付日盛租賃款25萬元沖德
      上貸款；97年12月份以後每月還25萬元貸款交由德上，
      直280 萬500 元攤還為止；346-XG由展峰點交至德上，
      由楊處長協辦，由10月30日申請點交；德上貸款繳畢後
      ，乙○○同意就展峰貸款以每月5 萬元攤還至清償為止等
      語。惟乙○○事後並未依約履行上述協議內容。
    (4)其後被告再持該債權憑證向本院聲請以系爭執行事件對原
      告為強制執行，請求原告應與德上公司、乙○○及蔡浣汝
      連帶給付280 萬500 元，及自96年4 月26日起至清償日止
      ，按年息20% 計算之利息。嗣由本院對原告所有坐落高雄
      縣大社鄉○○段63、64之1 地號等2 筆土地予以查封。
  (二)當事人爭執事項：
    (1)原告是否就乙○○與被告間貸款債務負有連帶保證責任？
      又原告應否就系爭本票負發票人責任？
    (2)被告是否曾於事後表示免除原告之清償責任？
四、本院之判斷：
  (一)原告是否就乙○○與被告間貸款債務負有連帶保證責任？又
    原告應否就系爭本票負發票人責任？
    按當事人意思表示相合致者，契約即屬成立，雙方均應受其
    拘束，此觀民法第153 條第1 項規定意旨自明。查乙○○所
    有車輛本係靠行於原告所經營之德上公司，因乙○○欲以該
    靠行車輛向被告借款，遂以德上公司名義與被告簽訂動產擔
    保抵押契約書，原告除為該項債務擔任連帶保證人外，亦與
    乙○○、蔡浣汝及德上公司共同簽發系爭本票交予被告收執
    等情，業經本院依職權調取98年度司執字第12869 號案件卷
    附動產抵押契約書暨動產抵押設定登記契約書各6 份，及系
    爭本票影本1 件核閱屬實，且為兩造所不爭執，故此部分事
    實堪予認定。從而本院參諸原告既為德上公司實際負責人，
    向以經營交通運輸為業，乃係具有一般交易社會經驗之人，
    是其對於簽發本票及為他人債務擔任連帶保證人之法律上意
    義，自難任意諉為不知。又原告於簽發系爭本票之際，業已
    明知係為他人與被告彼此間之消費借貸關係擔任連帶保證人
    ，繼而基於該項連帶保證契約關係簽發系爭本票，亦堪推認
    其主觀上要無任何意思表示錯誤之情事甚明。揆諸前揭說明
    ，被告於乙○○未能依約清償貸款後，乃持系爭本票向法院
    聲請本票裁定，再轉向原告所有之不動產聲請強制執行，於
    法要無不合。至原告所辯稱：依據一般車輛靠行慣例，由車
    行負責人擔任保證人僅係形式、通常不會向負責人求償云云
    ，無非僅係基於個人主觀上片面認知而為臆測，尚不得據此
    免除其上述連帶保證責任。況原告亦始終未能針對其所稱被
    告公司人員於簽發系爭本票之際，曾對其表示免除將來連帶
    清償責任一節舉證以實其說，自不得執此憑為免除系爭本票
    發票人責任之依據。
  (二)被告是否曾於事後表示免除原告之清償責任？
    次按，債務免除係債權人向債務人免除其債務之單獨行為，
    於其免除之意思表示達到債務人時，即生免除效力，固無待
    於債務人之承諾或另與債務人為免除之協議（契約），然必
    以債權人有向債務人免除債務之意思表示為依歸。蓋本件固
    據原告提出協議書1 份（參見本院卷第11頁），擬用以證明
    兩造間確有協議免除原告之清償責任云云。然觀乎該協議內
    容均係記載乙○○後續應如何清償對被告所積欠之債務等語
    ，俱未有隻字言及被告欲免除原告前揭保證債務之意，且與
    證人乙○○到庭具結證稱：97年10月27日當天主要目的是要
    伊還款，而針對伊的還款條件在談，並未提及原告是否不須
    負責等語互核相符，顯見渠等於97年10月27日所達成之協議
    僅係單純約定乙○○日後清償債務方式暨還款條件，既未針
    對被告是否同意免除原告上述連帶保證責任一節而為明確約
    定，實難遽採為有利於原告之認定，更不得徒以該協議內容
    並未載明原告應同負清償責任之情，即率爾擴張解為被告果
    有對原告為免除債務之意。至原告雖提出免責同意書1 份（
    參見本院卷第67頁）以資說明自本案發生後，被告均有同意
    放棄對車行之求償權利等語，惟審諸該等同意書內容既為兩
    造事後針對其他車輛貸款債權所另為約定，要與本案不生直
    接關連，仍未可採為本件認定事實之依據。職是，原告既未
    提出積極事證以資證明被告有何其他免除前開連帶保證債務
    之事實，是其空言主張應不負系爭本票發票人責任而提起本
    件異議之訴，洵非可採。
五、綜上所述，原告依強制執行法第14條規定提起債務人異議之
    訴，請求撤銷本院98年度司執字第12869 號強制執行事件對
    其所為之強制執行程序，洵無理由，應予駁回。
六、本件事證已臻明確，兩造其餘主張及攻擊防禦方法與證據，
    經本院斟酌後認與本件判決結果已不生影響，爰不一一論列
    ，附此敘明。
七、結論：原告之訴為無理由，依民事訴訟法第78條，判決如主
    文。
中    華    民    國    99    年    1     月    27    日
                  民事第六法庭  法  官   陳明呈
以上正本係照原本作成。
如不服本判決，應於判決送達後20日內向本院提出上訴狀，同時
表明上訴理由（原判決所違背之法令及其具體內容或依訴訟資料
可認為原判決有違背法令之具體事實）；如已於本判決宣示後送
達前提起上訴者，應於判決送達後10日內補具上訴理由（均須按
他造當事人之人數附繕本）。
中    華    民    國    99    年    1     月    27    日
                                 書記官   劉音利

司法院資訊處製作；財團法人民間司法改革基金會備份。
